【裁判字號】    89,台上,6021
【裁判日期】    891012
【裁判案由】    偽造文書
【裁判全文】
最高法院刑事判決                              八十九年度台上字第六○二一號
    上  訴  人  甲○○
    選任辯護人  陳俊言律師
右上訴人因偽造文書案件，不服台灣高等法院高雄分院中華民國八十九年五月二十五
日第二審更審判決（八十九年度上更（二）字第五○號，起訴案號：台灣高雄地方法
院檢察署八十五年度偵字第三三二六號），提起上訴，本院判決如左：
    主  文
原判決撤銷，發回台灣高等法院高雄分院。
    理  由
本件原判決認定上訴人甲○○係台灣電力公司（下稱台電公司）鳳山區營業處工務股
技術員，於民國八十四年一月至五月間奉派擔任「旗山鎮○○○○○道路配電線路遷
移工程」檢驗員，負責抽驗、初驗等監工業務，為依據法令從事公務之人員，而該工
程由台電公司年度承包商託佑企業有限公司（下稱託佑公司）承攬，於八十四年一月
二十一日開工，並於同日以須變更設計為由報准停工，至同年二月三日始復工，而該
公司職員吳日陽於八十四年一月二十一日開工時即在「台灣電力公司鳳山區營業處地
下配電管路工程施工抽驗表」上填載工程號碼、工程編號、工程名稱、工程地點、施
工承包商、預定施工日期及檢驗內容各項目之規定值，而將該抽驗表上檢驗內容各項
目之「實測值」、「合格」欄及抽驗結果欄預留空白，交由託佑公司負責人盤素玉用
印後，轉交甲○○負責檢驗，再依檢驗結果在該抽驗表上「實測值」、「合格」、「
抽驗結果」欄據實填載，詎甲○○明知該工程停工中，尚未實際施工，無從檢驗，竟
於同年一月二十四日，在台電公司鳳山區營業處辦公室內，在其職務上所掌之該抽驗
表公文書上虛偽填載檢驗內容各項目之實測值（「」號內乃虛偽填載者）：高壓管路
挖掘，埋設深度實測值「二一三、二一三、一九○、一三六‧五」公分、埋設寬度實
測值「一○○、一○○、一○○、三七」公分、高壓管路混凝土澆置，厚度實測值「
八三」公分、寬度實測值「一○○」公分、碎石基礎厚度「一○」公分、鋼筋編紮間
距實測值「1/40－30」、支數實測值「3/8－4」、隔離板間隔實測值「二」公尺、回
填物厚度實測值「一二○」公分、標示帶深度實測值「五十」公分，並在合格欄打「
ˇ」及在抽驗結果虛偽填載「合格」字樣。甲○○將上開不實事項填載完成後，於同
年月二十六日將之送交股長王惠楊、課長廖來通備查而行使之，足以生損害於台電公
司對施工品質之控管；嗣經台電公司鳳山區營業處查核股黃榮禎會同廠商等人員複驗
始發覺上情等情。因而撤銷第一審無罪判決，改判論處上訴人行使公務員明知為不實
之事項，而登載於職務上所掌之公文書，足以生損害於公眾罪刑，固非無見。惟按：
（一）法院不得就未經起訴之犯罪審判，其就起訴書記載之犯罪事實而得予審判者，
以起訴效力所及之事實為限，亦即必須認定未經起訴書所記載之事實成立犯罪，且與
已起訴應論罪之事實具有單一性不可分之關係者，始得為之，此觀刑事訴訟法第二百
六十七條、第二百六十八條規定自明。查前開原判決有罪部分，並非檢察官起訴書所
記載之犯罪事實，自屬未據起訴，原判決復認定起訴部分不能證明上訴人犯罪而不另
諭知無罪，原判決有罪部分即與起訴書所載之犯罪事實不發生連續犯或牽連犯或想像
競合犯等關係，自非起訴效力所及之事實，不得加以審判，乃原審竟誤為已經起訴而
予以審判，顯係就未經起訴之犯罪予以審判，而有訴外裁判之違法。（二）有罪判決
書，對於被告有利之證據不採納者，應說明其理由，為刑事訴訟法第三百十條第二款
所明定，故有罪判決書對於被告有利之證據，如不加以採納，必須說明其不予採納之
理由，否則即難謂非判決不備理由之違法。查證人曾勝通於第一審證稱上訴人工程抽
驗表記載之檢驗結果與實際施工結果相符（見第一審卷第五十九頁），原判決對此有
利上訴人之證據，未予採納，卻未說明不予採納之理由，亦有判決不備理由之違法。
以上或為上訴意旨所指摘，或為本院得依職權調查之事項，應認原判決仍有發回更審
之原因。
據上論結，應依刑事訴訟法第三百九十七條、第四百零一條，判決如主文。
中      華      民      國    八十九    年      十      月     十二     日
                              最高法院刑事第三庭
                                  審判長法官  陳  錫  奎
                                        法官  洪  清  江
                                        法官  吳  昆  仁
                                        法官  李  伯  道
                                        法官  陳  世  雄
      右正本證明與原本無異
                                              書  記  官
中      華      民      國    八十九    年      十      月     十八     日


司法院資訊處製作；財團法人民間司法改革基金會備份。
